【裁判字號】    97,交聲,3008
【裁判日期】    980331
【裁判案由】    交管條例聲異
【裁判全文】
臺灣板橋地方法院交通事件裁定
原處分機關  交通部公路總局臺北區監理所
受處分人即
異  議  人  甲○○
上列異議人因違反道路交通管理處罰條例案件，對於交通部公路
總局臺北區監理所於民國97年10月24日裁處如附表所示之處分，
聲明異議，本院裁定如下：
    主  文
原處分均撤銷。
    理  由
一、原處分意旨略以：受處分人即異議人甲○○所有之車號9B-6
    262 號自用一般小客車，於如附表所示之違規時間、地點，
    各有如附表「違規事實」欄所示之違規事實，經如附表「原
    舉發單位」欄所示之警員以如附表「舉發違規通知單號」欄
    所示之公警局交字第ZAP007727 號等7 筆舉發違反道路交通
    管理事件通知單（下稱舉發通知單）逕行舉發。嗣經原處分
    機關於民國97年10月24日，就如附表所示違規事件，爰依道
    路交通管理處罰條例第33條第3 項等規定，各據以各該法條
    並依據違反道路交通管理事件統一裁罰基準表所定之罰鍰金
    額，裁處罰鍰如附表「處罰金額」欄所示云云。
二、聲明異議意旨略以：受處分人即異議人甲○○所有之車號9B
    -6262 號自用小客車於96年5 月17日已交由東森當舖未取回
    ，故如附表所示之違規行為均非異議人所駕駛。且因異議人
    購買該車當時是以分期付款購買，典當時尚未付清車款，故
    無法辦理過戶登記。為此，爰依法聲明異議，請求撤銷原處
    分等語。
三、按道路交通管理處罰條例第92條第3 項所授權訂定之「違反
    道路交通管理事件統一裁罰基準及處理細則」第11條第1 項
    第4 款規定：「逕行舉發者，應按已查明之資料填註車牌號
    碼、車輛種類、車主姓名及地址，並於通知單上方空白處加
    註逕行舉發之文字後，由舉發機關送達被通知人」；是依上
    開規定，舉發機關固可依法逕行舉發交通違規之行為人，但
    仍須依上開規定填製舉發通知單，且須送達被通知人，倘警
    方未將該舉發通知單合法送達被通知人，其舉發即不生效力
    ，處罰機關自不得依此未生效力之舉發裁罰受處分人，倘處
    罰機關遽為裁罰，其所為裁罰處分於程序上即有瑕疵，受處
    分人如針對該程序上有瑕疵之處分向法院聲明異議，法院即
    應將該處分撤銷，使處罰機關得以另為合乎程序之適當處分
    ，其理至屬灼然；至道路交通案件處理辦法第20條固規定：
    「交通法庭認為聲明異議有理由或聲明異議雖無理由而原處
    分不當或違法者，應以裁定將原處分經聲明異議之部分撤銷
    ，並自為裁定」；然此所稱「並自為裁定」，係指在受罰主
    體、行為違規之整體事實及裁罰程序均屬明確無瑕而言，倘
    原處分機關之裁罰，於程序上業存有如前述之違法瑕疵，因
    該裁罰送達程序復非法院得命為補正事項，法院亦無從逕代
    原處分機關為符合法定程序之裁罰，則原處分雖有程序違法
    之處，但法院除裁定撤銷原處分，使原處分機關得另為妥適
    之處理外，尚難逕行自為裁定，先此敘明。
四、訊據異議人甲○○於本院訊問時稱：其均未收到舉發通知單
    等語（見97年12月22日訊問筆錄）。經查：
(一)本件如附表編號3 所示之桃警交相字第D00000000 號舉發通
    知單，經桃園縣政府警察局以掛號郵務送達方式向異議人甲
    ○○登記之車籍地址即戶籍地址「臺北縣土城市○○路○ 段
    191 之6 號2 樓」投遞，固經郵務機關以查無此人退回，由
    郵務機關將上開舉發通知單退回原舉發單位；復經原舉發機
    關依法將前揭舉發通知單予以公示送達等情，有桃園縣政府
    警察局98年10月8 日桃警交相字第D00000000 號舉發通知單
    、交通部公路總局臺北區監理所96年10月24 日 北監自裁字
    第40- D00000000 號違反道路交通管理事件裁決書、本院依
    職權函詢原舉發單位函覆之桃園縣政府警察局97年11月27日
    桃警交字第0970098791號函1 紙及所附桃警交相字第D00000
    000 號舉發通知單影本1 紙、照片影本2 幀、98年3 月10日
    桃警交字第0980043321號函1 紙及所附該局96年11月20日桃
    警交字第096005479 號函、96年11月20日桃警交字第096000
    5 4791號、送達證書影本各1 紙、照片1 幀在卷可憑。惟查
    ：異議人所登記之車籍地址與戶籍地址均為「臺北縣土城市
    ○○路○ 段191 之6 號2 樓」，此有本院依職權查詢之個人
    基本資料查詢結果1 紙在卷可在卷可稽，且異議人迄今仍居
    住並設籍於該址（同上訊問筆錄），住所明確，此觀原處分
    機關將違反道路交通管理事件裁決書對上址送達，已經異議
    人合法收受之事實即明，顯未有「以掛號郵寄不能到達」之
    情形，原處分機關以應送達於受處分人之前開通知單有「以
    掛號郵寄而不能到達」情形而公示送達，於法即有未合。
(二)另如附表編號1-2 及4-7 所示之基警交字第RA0000000 號舉
    發通知單，經原舉發單位以掛號郵務送達方式向送交郵務機
    關向異議人登記之車籍地址即戶籍地址「臺北縣土城市○○
    路○ 段191 之6 號2 樓」投遞後，而遭郵務單位退回，改辦
    理寄存送達，復因未獲會晤應受送達之異議人本人，亦無受
    領文書之同居人、受僱人或應送達處所接收郵件人員，乃將
    該文書寄存於上址所轄之郵局，並作送達通知書2 份，1 份
    黏貼於應受送達人門首，另1 份置於該受送達處所信箱或適
    當位置以為送達，自寄存送達之翌日起經10日始生合法送達
    效力等情，此有本院依職權函詢如附表編號1-2 及4-7 所示
    原舉發單位函覆之交通部臺灣區○道○○○路泰山收費站97
    年12月8 日高泰業字第0970003351號函1 紙及所附公警局交
    字第ZAP007727 號、第AQ29884 號舉發通知單影本2 紙、照
    片影本1 幀、98年2 月12日高泰業字第09800004 29 號函1
    紙及所附送達清冊等件、臺北市政府警察局士林分局97年12
    月5 日北警士分交字第09733100900 號、98年1 月15日北市
    警士分交字第09830068400 號函各1 紙及所附北市警交大字
    第AC0000000 號查處情形資料1 紙、照片1 幀、98年1 月15
    日北市警士分交字第09830068400 號函1 紙、及所附北市警
    交大字第AC0000000 號查處情形資料1 紙、照片1 幀、98年
    1 月15日北市警士分交字第09830068400 號函1 紙、臺北縣
    政府交通局98年3 月16日北交營字第0980182649號函1 紙及
    所附北府交營字第COP590399 號舉發通知單、中華民國郵政
    交寄掛號函件存根影本各1 紙等件、臺北市政府警察局大同
    分局98年12月2 日北市警同分交字第09734436400 號函1紙
    及所附照片1 幀、98年1 月9 日北市警同分交字第09830030
    700 號函1 紙、基隆市警察局98年3 月10日基警交字第0980
    006381號函1 紙及所附基警交字第RA0000000 號送達證書影
    本1 紙等件及本院電詢上開原舉發單位關於上揭車輛之送達
    情形之電話記錄查詢表5 紙在卷可憑，亦堪認屬實。又觀諸
    如附表編號1-2 及4-7 所示之舉發通知單應到案日期欄所載
    之日期，均逾越合法寄存送達效力之時，自難期異議人向處
    罰機關陳述不服意見，或認為受舉發之違規行為應歸責他人
    ，而於舉發通知單記載之應到案日期前，檢附相關證據文件
    向處罰機關告知應歸責人之權益，自屬非是。從而，原處分
    機關就此未予詳查，遽予裁罰汽車所有人即異議人，於法自
    有未合。
(三)又異議人甲○○於96年5 月17日將其所有車牌號碼9B-6262
    號典當予東森當舖，嗣因異議人無法繳息正常，東森當舖遂
    將上開車輛於同年7 月27日流當出售予吳慧珠等情，此有異
    議人所提出之東森當舖當票、名片、96年7 月27日流當品讓
    渡合約書、臺北市當舖商業同業公會證明書影本各1 紙、本
    院電詢東森當舖關於上揭小客車流當情形之電話記錄查詢表
    1 紙份在卷可參，足認異議人確有前往東森當舖典當上開車
    輛。從而，原處分機關對異議人所提出有利之證據資料疏而
    不查，逕率對異議人為如附表所示裁罰，亦難認其所為如附
    表所示之裁罰為有理由。
五、綜上所述，本件如附表所示編號3 之舉發通知單，既未合法
    送達予異議人甲○○，然原處分機關卻依桃園縣政府警察局
    98年10月8 日桃警交相字第D00000000 號舉發通知單逕為裁
    決其裁處程序（裁決書編號：北監自裁字第40-D00000000號
    ）自難謂合法；又如附表編號1-2 及4-7 所示之舉發通知單
    應到案日期欄所載之日期，均逾越合法寄存送達效力之時，
    自難苛求異議人於該舉發通知單上所載到案日期前向監理機
    關告知應受歸責人，則原處分機關遽予裁罰汽車所有人即異
    議人，於法自有未合。復因原處分機關，對異議人所提出有
    利之證據資料疏而不查，逕率對異議人為前述裁罰，原處分
    機關之裁罰，亦有可議之處，是異議人以前開情詞聲明異議
    ，為有理由，應由本院將原處分撤銷，並發回原處分機關，
    再由原處分機關查明後另行適當之處理。
六、據上論斷，應依道路交通案件處理辦法第20條前段，裁定如
    主文。
中    華    民    國    98    年    3     月    31    日
                  交通法庭    法  官  許映鈞
上正本證明與原本無異。
如不服本裁定，應於裁定送達後5日內向本院提出抗告狀。
                              書記官  范煥堂
中    華    民    國    98    年    3     月    31    日
附表：
┌─┬────┬──────┬───────┬─────┬─────┬───────┬───┬────┬────┐
│編│本院繫屬│原舉發單位  │原處分機關    │違規事實發│違規事實  │違規事實暨違反│處罰金│應到案日│送達方式│
│號│案號（97├──────┼───────┤生時間    │發生地點  │之道路交通管理│額（單│        │        │
│  │年度交聲│原舉發單號  │原處分案號    │          │          │處罰條例條款  │位：新│        │        │
│  │字號）  ├──────┼───────┤          │          │              │臺幣）│        │        │
│  │        │舉發時間    │裁處時間      │          │          │              │      │        │        │
├─┼────┼──────┼───────┼─────┼─────┼───────┼───┼────┼────┤
│１│第3008號│國道公路警察│同上          │96年9 月16│汐止收費站│行駛高速公路，│1200元│96年12月│97年1 月│
│  │        │局第一警察隊│              │日14時34分│北上      │於駛進收費站時│      │27日    │30日寄存│
│  │        │            │              │許        │          │，未依標誌指示│      │        │        │
│  │        ├──────┼───────┤          │          │過站繳費      │      │        │        │
│  │        │公警局交字第│北監自裁字第裁│          │          │              │      │        │        │
│  │        │ZAP007727號 │40-ZAP007727號│          │          │              │      │        │        │
│  │        ├──────┼───────┤          │          │              │      │        │        │
│  │        │96年11月27日│同上          │          │          │              │      │        │        │
│  │        │            │              │          │          │              │      │        │        │
├─┼────┼──────┼───────┼─────┼─────┼───────┼───┼────┼────┤
│２│第3010號│國道公路警察│同上          │96年9 月16│泰山收費站│行駛高速公路，│1200元│96年12月│97年1 月│
│  │        │局第一警察隊│              │日14時20分│北上      │於駛進收費站繳│      │27日    │30日寄存│
│  │        ├──────┼───────┤許        │          │費時，未依標誌│      │        │        │
│  │        │公警局交字第│北監自裁字第裁│          │          │指示過站繳費（│      │        │        │
│  │        │AQ29884號   │40-ZAQ29884號 │          │          │第33條第3項） │      │        │        │
│  │        ├──────┼───────┤          │          │              │      │        │        │
│  │        │96年11月27日│同上          │          │          │              │      │        │        │
│  │        │            │              │          │          │              │      │        │        │
├─┼────┼──────┼───────┼─────┼─────┼───────┼───┼────┼────┤
│３│第3011號│桃園縣政府警│同上          │96年9 月15│龜山鄉忠義│汽車駕駛人行車│2400元│96年11月│96年11月│
│  │        │察局交通隊  │              │日22時4 分│路優加利  │速度，超過規定│      │17日    │20日公示│
│  │        │            │              │許        │          │之最高時速20公│      │        │        │
│  │        ├──────┼───────┤          │          │里以上40公里以│      │        │        │
│  │        │桃警交相字第│北監自裁字第裁│          │          │下（第40條）  │      │        │        │
│  │        │D00000000號 │40-D00000000號│          │          │              │      │        │        │
│  │        ├──────┼───────┤          │          │              │      │        │        │
│  │        │96年10月8日 │同上          │          │          │              │      │        │        │
│  │        │            │              │          │          │              │      │        │        │
├─┼────┼──────┼───────┼─────┼─────┼───────┼───┼────┼────┤
│４│第3012號│臺北市警察局│同上          │96年9 月6 │重慶北路4 │汽車駕駛人行車│2200元│96年10月│96年10月│
│  │        │交通警察隊  │              │日13時30分│段橋下往北│速度，超過規定│      │19日    │30日寄存│
│  │        │            │              │許        │          │之最高時速未滿│      │        │        │
│  │        ├──────┼───────┤          │          │20公里（第40條│      │        │        │
│  │        │北市警交大字│北監自裁字第裁│          │          │）            │      │        │        │
│  │        │第AC0000000 │40-AC0000000號│          │          │              │      │        │        │
│  │        │號          │              │          │          │              │      │        │        │
│  │        ├──────┼───────┤          │          │              │      │        │        │
│  │        │            │同上          │          │          │              │      │        │        │
│  │        │            │              │          │          │              │      │        │        │
├─┼────┼──────┼───────┼─────┼─────┼───────┼───┼────┼────┤
│５│第3013號│臺北縣政府交│同上          │96年9 月5 │中和市○○○○道路收費停車│300元 │96年12月│96年12月│
│  │        │通局        │              │日21時8 分│街        │處所停車經催繳│      │19日    │27日寄存│
│  │        │            │              │許        │          │不依規定繳費（│      │        │        │
│  │        ├──────┼───────┤          │          │第56條第2項） │      │        │        │
│  │        │北府交營字第│北監自裁字第裁│          │          │              │      │        │        │
│  │        │COP590399號 │40-COP590399號│          │          │              │      │        │        │
│  │        ├──────┼───────┤          │          │              │      │        │        │
│  │        │96年11月19日│同上          │          │          │              │      │        │        │
│  │        │            │              │          │          │              │      │        │        │
├─┼────┼──────┼───────┼─────┼─────┼───────┼───┼────┼────┤
│６│第3014號│臺北市政府警│同上          │96年9 月4 │環河北路敦│汽車駕駛人行車│2200元│96年10月│96年10月│
│  │        │察局        │              │日7 時33分│煌路往南  │速度，超過規定│      │22日    │30日寄存│
│  │        │            │              │許        │          │之最高時速未滿│      │        │        │
│  │        ├──────┼───────┤          │          │20公里（第40條│      │        │        │
│  │        │北市警交大字│北監自裁字第裁│          │          │）            │      │        │        │
│  │        │第A00000000 │40-A00000000號│          │          │              │      │        │        │
│  │        │號          │              │          │          │              │      │        │        │
│  │        ├──────┼───────┤          │          │              │      │        │        │
│  │        │96年9月19日 │同上          │          │          │              │      │        │        │
│  │        │            │              │          │          │              │      │        │        │
├─┼────┼──────┼───────┼─────┼─────┼───────┼───┼────┼────┤
│７│第3015號│基隆市警察局│交通部公路總局│96年9 月1 │仁一路、月│駕車行經有燈光│5400元│96年10月│97年6 月│
│  │        │交通警察隊  │臺北區監理所  │日3 時21分│眉路口    │誌管制之交路口│      │12日    │12日寄存│
│  │        ├──────┼───────┤許        │          │闖紅燈（第53條│      │        │        │
│  │        │基警交字第  │北監自裁字第裁│          │          │第1 項）      │      │        │        │
│  │        │RA0000000號 │40-RA0000000號│          │          │              │      │        │        │
│  │        ├──────┼───────┤          │          │              │      │        │        │
│  │        │96年9月12日 │97年10月24日  │          │          │              │      │        │        │
│  │        │            │              │          │          │              │      │        │        │
└─┴────┴──────┴───────┴─────┴─────┴───────┴───┴────┴────┘


司法院資訊處製作；財團法人民間司法改革基金會備份。
